臺灣臺中地方法院刑事判決　　　　　 100年度交簡上字第33號
上　訴　人
即　被　告　曾律中
上列上訴人因公共危險等案件，不服本院九十九年度交簡字第二
二三號中華民國九十九年十二月三十一日第一審簡易判決（起訴
案號：臺灣臺中地方法院檢察署99年度偵字第21625號），提起
上訴，本院管轄第二審之合議庭判決如下：
    主    文
上訴駁回。
    犯罪事實
一、曾律中明知服用酒類或其他相類之物，不能安全駕駛動力交
    通工具者，不得駕駛動力交通工具，竟於民國九十九年七月
    十六日二十時四十分許，在原臺中縣烏日鄉（現已因升格改
    制為臺中市烏日區，以下逕稱臺中市烏日區○○○路與環中
    路交叉路口附近之「萊爾富便利商店」前飲用啤酒後，於其
    吐氣所含酒精成分已逾每公升0.55毫克而達於之不能安全駕
    駛之狀態下，仍駕駛動力交通工具即車牌號碼PP5－915號普
    通重型機車上路，欲返回住處休憩。嗣曾律中於同日二十一
    時五分許，騎乘前揭車輛由南往北方向沿臺中市○○區○○
    路成豐巷行經太明路成豐巷二六五之一號前時，因不勝酒力
    ，疏未注意車前狀況猶貿然疾駛，適對向有潘其鋆無適合之
    駕駛執照騎乘車牌號碼LPB－041號重型機車沿臺中市○○區
    ○○路成豐巷由北往南亦行駛至該路段，旋曾律中所駕駛之
    上揭車輛之前車頭即因閃避不及，而與潘其鋆所騎乘前開車
    輛之前車頭相互對撞，雙方均因而人車倒地，致潘其鋆受有
    頭部外傷併多處顏面骨骨折等傷害。後曾律中因本次車禍亦
    受有頭部外傷併左眼挫傷及撕裂傷、左側眼底骨骨折、左手
    擦傷、頸部及右上臂挫傷等傷勢，經送往中山醫學大學附設
    醫院救治，曾律中在有偵查權限之警察機關尚未發覺其犯罪
    前，即主動向有偵辦犯罪職務之前往醫院探視車禍肇事者傷
    勢狀況之承辦員警劉棟柱坦承其係與潘其鋆發生車禍碰撞之
    肇事人，並就此部分自願接受裁判，且由醫療人員施以抽血
    檢驗，測得其血液中酒精成分為250MG/DL，換算呼氣酒精成
    分高達每公升1.25毫克，已逾法定標準值，始由警進而查悉
    上情。
二、案經原臺中縣警察局烏日分局（現已因升格改制為臺中市政
    府警察局烏日分局）報請臺灣臺中地方法院檢察署檢察官偵
    查起訴。
    理    由
一、證據能力方面：
  (一)按除顯有不可信之情況外，公務員職務上製作之紀錄文書，
    得為證據，刑事訴訟法第一百五十九條之四第一款定有明文
    。復按刑事訴訟法第一百五十九條之四對於具有高度特別可
    信之文書如公務文書等，在兼具公示性、例行性或機械性、
    良心性及制裁性等原則下，雖屬傳聞證據，例外容許作為證
    據使用。因此，採取容許特信性文書作為證據，應注意該文
    書之製作，是否係於例行性的公務或業務過程中，基於觀察
    或發現而當場或即時記載之特徵（最高法院94年度台上字第
    1361號刑事判決意旨參照）。經查員警於處理酒駕及道路交
    通事故之際，依程式均須製作刑法第一百八十五條之三查獲
    後測試、觀察職務報告、道路交通事故調查報告表(一)、(二)與
    繪製道路交通事故現場圖，並依現場狀況，以科學儀器之相
    機拍攝現場照片。故上揭文書乃公務員依職權所製作，與其
    責任、信譽攸關，如有錯誤、虛偽，公務員因此必須負擔刑
    事及行政責任，從而其正確性自較高，且該等文書係經常處
    於可受公開檢查之狀態，其真實性亦較可獲得擔保，自得作
    為被告或犯罪嫌疑人所犯犯罪事實嚴格證明之紀錄。故本件
    卷內之刑法第一百八十五條之三查獲後測試、觀察職務報告
    、道路交通事故調查報告表(一)、(二)、道路交通事故現場圖關
    於交通警察基於觀察或發現而當場或即時記載部分，暨現場
    照片，依據刑事訴訟法第一百五十九條之四第一款之規定，
    均堪認具有證據能力。
  (二)卷附之臺中縣警察局中縣警交字第HE0000000號舉發違反道
    路交通管理事件通知單，因該通知單係執勤員警填單後，於
    上訴人即被告（以下逕稱被告）曾律中面前由被告親自簽名
    收受確認，不實之可能性小，除非該臺中縣警察局舉發違反
    道路交通管理事件通知單，有顯然不可信之情況，否則有承
    認其為證據之必要。又被告於本院審理時並未提出任何可供
    證明該等通知單究有如何之「不可信之特別情況」以供本院
    得以調查審認，是上開通知單自具有證據能力。至於該通知
    單對於本件之待證事實，是否具有實質上之證明價值，則係
    屬證據證明力之問題。
  (三)又按「除顯有不可信之情況外，從事業務之人於業務上或通
    常業務過程所須製作之紀錄文書、證明文書」，亦得為證據
    ，此於刑事訴訟法第一百五十九條之四第二款亦定有明文。
    本件告訴人潘其鋆因前揭車禍事故受傷經送往中山醫學大學
    附設醫院診療，經中山醫學大學附設醫院於九十九年七月二
    十七日所開立之診斷證明書，係告訴人等因本件車禍受傷而
    於案發當日到上開醫院就醫之後，經該醫院醫師鄭森隆在醫
    療業務過程所製作之證明文書。上開診斷證明書如有不實記
    載，診治醫師鄭森隆當受醫師法懲戒或刑法之處罰而具有制
    裁性，依據其製作過程及製作當時外部客觀情況，亦難認醫
    師會有不實記載之動機及可能。再參酌上開診斷證明書係在
    診療後所未幾所即時製作，當時記憶鮮明等因素，上開診斷
    證明書之製作應無「顯有不可信之情況」。本件檢察官及被
    告曾律中在法院審理期間，亦均未主張或釋明上開診斷證明
    書有因具有「顯有不可信之情況」，致依法不得為證據之情
    形，則依據上開刑事訴訟法第一百五十九條之四第二款之規
    定，前述醫師鄭森隆在診斷治療過程所開立之診斷證明書，
    亦皆得採為證據使用。
  (四)另按被告以外之人（包括證人、鑑定人、告訴人、被害人及
    共同被告等）於審判外之陳述雖不符刑事訴訟法第一百五十
    九條之一至第一百五十九條之四等四條之規定，而經當事人
    於審判程序同意作為證據，法院審酌該言詞陳述或書面陳述
    作成時之情況，認為適當者，亦得為證據；當事人、代理人
    或辯護人於法院調查證據時，知有刑事訴訟法第一百五十九
    條第一項不得為證據之情形，而未於言詞辯論終結前聲明異
    議者，視為有前項之同意；此於刑事訴訟法第一百五十九條
    之五第一、二項定有明文。立法意旨在於傳聞證據未經當事
    人之反對詰問予以核實，原則上先予排除。惟若當事人已放
    棄反對詰問權，於審判程序中表明同意該等傳聞證據可作為
    證據；或於言詞辯論終結前未聲明異議，基於尊重當事人對
    傳聞證據之處分權，暨證據資料愈豐富，愈有助於真實發見
    之理念，且強化言詞辯論主義，使訴訟程序得以順暢進行，
    上開傳聞證據亦均具有證據能力。經查本件除上開部分外，
    下列所引用之被告以外之人在審判外之言詞或書面陳述，業
    經本院於審理期日踐行調查證據程序，檢察官、被告曾律中
    均未爭議其證據能力。本院審酌各該證據之製作及取得，並
    無證據顯示有何違背程序規定而欠缺適當性之情事，認以之
    為證據亦屬適當，依據上述說明，均應認具有證據能力。
二、上開犯罪事實，業據被告曾律中於本院審理訊問時均坦承不
    諱，且查：
  (一)被告曾律中醉態駕駛之部分，復有道路交通事故當事人酒精
    測定紀錄表、刑法第一百八十五條之三查獲後測試、觀察職
    務報告及臺中縣警察局中縣警交字第HE0000000號舉發違反
    道路交通管理事件通知單等件在卷足資佐憑（見警卷第18頁
    、第20頁、第22頁）。按醫學文獻上認吐氣所含酒精濃度達
    每公升0.25毫克者，有輕度協調功能降低之現象；每公升達
    0.50毫克者，有反應較慢、感覺減低、影響駕駛之現象等現
    象；每公升達0.75毫克者，則有思考改變、個性行為改變之
    現象，此有行政院國軍退除役官兵輔導委員會臺北榮民總醫
    院（八八）北總內字第026868號函及附件可考。再按刑法第
    一百八十五條之三服用酒類不能安全駕駛而駕駛之公共危險
    罪，其立法目的乃在藉抽象危險犯之構成要件，以嚇阻酒後
    駕車危害道路交通安全，故其構成要件係以「抽象危險犯」
    為前提，不以發生具體危險為必要，同時參考德國、美國之
    認定標準，對於呼氣酒精濃度已達每公升0.55毫克或血液濃
    度達0.11％以上，肇事率為一般正常人之十倍，認已達「不
    能安全駕駛」之標準，此有法務部於八十八年五月十日邀集
    交通部、行政院衛生署、內政部警政署、中央警察大學等單
    位相關人員召開之研商訂定刑法第一百八十五條之三服用毒
    品、麻醉藥品、酒類或其他相類之物，不能安全駕駛交通工
    具之認定標準會議結論可參。本件被告經施測其呼氣酒精濃
    度為每公升1.25毫克，依前揭臺北榮民總醫院函示說明，足
    認被告當時已有思考改變、個性行為改變之現象。而汽車駕
    駛人飲酒後，會降低對光線之適應能力，削弱其對於路況及
    車前狀況辨識之正確性，亦使神經反應遲鈍，致使駕駛人駕
    車時無法適切操控車輛，因此酒後駕車，對一般往來之公眾
    及駕駛人自身皆具有高度危險性，此為智識健全之人所可認
    識者；且酒後不應駕車之觀念，復已透過教育及各類媒體廣
    為宣導，為一般民眾所週知，故被告對於酒後不能駕車及酒
    醉駕車之危險性，應有相當之認識。復參酌被告於本件駕車
    行駛於道路中，竟疏未注意車前狀況，隨時採取必要之安全
    措施，而與對向來車相互撞擊而肇事，且於查獲、測試或訊
    問過程中，有言語含糊不清、意識模糊，注意力無法集中之
    現象，此有前開刑法一百八十五條之三查獲後測試、觀察職
    務報告存卷足左，已足認被告確因飲酒後注意力、反應力、
    感知能力、駕駛能力均降低，已達不能安全駕駛動力交通工
    具之程度，應甚為明確。
  (二)又被告曾律中所坦陳之酒後與對向車輛發生碰撞肇事，致告
    訴人潘其鋆因重心不穩，人車倒地，致受有頭部外傷併多處
    顏面骨骨折等傷害之情，亦核與告訴人於警詢時所指訴其因
    本件車禍摔倒受傷之情節相互合致（見警卷第7頁至第8頁）
    ，並有道路交通事故現場圖、道路交通事故調查報告表(一)、
    (二)、肇事現場及車輛照片等件附卷可稽（見警卷第10頁至第
    17頁）。而告訴人因本件車禍致受有如犯罪事實欄所載之前
    揭傷勢，亦有中山醫學大學附設醫院診斷證明書一紙存卷可
    參（見警卷第27頁）。按駕駛人應注意車前狀況，並隨時採
    取必要之安全措施；汽車駕駛人飲用酒類或其他類似物後，
    其吐氣所含酒精濃度超過每公升0.25毫克或血液中酒精濃度
    超過百分之0.05以上，不得駕車，道路交通安全規則第九十
    四條第三項、第一百十四條第二款分別定有明文；被告駕駛
    車輛自當依循前揭道路交通安全規則規定，且本件事故發生
    當時天候晴、光線為夜間有照明、道路為一般柏油路面，且
    乾燥、無缺陷、無障礙物，視距良好等情，為前開道路交通
    事故調查報告表(一)所明載，被告自承其所駕車輛機件正常，
    且別無不能注意之情事，詎其竟於酒後猶騎乘車輛上路，且
    疏未注意前方車輛動態，與對向由告訴人所騎乘之重型機車
    發生對撞，被告駕車行為顯有過失。另告訴人經此車禍受有
    頭部外傷併多處顏面骨骨折等傷勢，已見前述，被告之過失
    駕駛行為與告訴人之傷害結果間，應具有相當因果關係，亦
    足認定。
  (三)綜上所述，本件事證已臻明確，被告曾律中之前述犯行，均
    洵堪認定。
三、核被告曾律中所為：
  (一)被告曾律中就其服用酒類已達不能安全駕駛動力交通工具而
    仍駕車之部分，應係犯刑法第一百八十五條之三之公共危險
    罪；就撞擊告訴人潘其鋆所騎乘之車輛，致告訴人因而人車
    倒地，並受有前揭傷勢之部分，則係犯刑法第二百八十四條
    第一項前段之過失傷害罪。
  (二)另被告曾律中係汽車駕駛人，其酒醉駕車，因而致人受傷，
    依法應負刑事責任，就上述過失傷害之罪行部分，應依道路
    交通管理處罰條例第八十六條第一項規定加重其刑至二分之
    一。另被告因本次車禍亦受有上揭傷勢，經送往中山醫學大
    學附設醫院救治，被告在有偵查權限之警察機關尚未發覺其
    犯罪前，即主動向有偵辦犯罪職務之前往醫院探視車禍肇事
    者傷勢狀況之承辦員警劉棟柱坦承其係與告訴人潘其鋆發生
    車禍碰撞之肇事人與肇事經過，並就此部分自願接受裁判等
    情，業經員警於刑事案件報告書中記載明確，並有前開道路
    交通事故調查報告表(二)載明被告肇事後並未逃逸之情可憑，
    被告就過失傷害部分係對於未發覺之罪自首而接受裁判，自
    得依刑法第六十二條前段之規定予以減輕其刑，並就此部分
    予以先加重後減輕之。
  (三)被告曾律中所犯醉態駕駛與過失傷害二罪行間，其犯意各別
    ，行為、罪名且互殊，自應予分論併罰之。
四、原判決因認被告曾律中罪行事證明確，並審酌被告為高中畢
    業擔任工人之男子，明知酒精成分對人之意識能力具有不良
    影響，酒後駕車對一般往來之公眾及駕駛人自身皆具有高度
    危險性，既漠視自己安危，尤枉顧公眾安全，仍心存僥倖，
    於飲酒後騎乘車牌號碼PP5－915號機車返家，因不能安全駕
    駛，撞及告訴人潘其鋆所騎乘之車輛，並致告訴人受有頭部
    外傷併多側顏面骨折等傷害，被告亦因此受有頭部外傷併左
    眼挫傷及撕裂傷、左側眼底骨骨折、左手擦傷、頸部及右上
    臂挫傷等傷害，經送醫救治後，經醫院測試血液中酒精濃度
    值達250mg/dl，換算吐氣酒精濃度值高達每公升1.25毫克，
    顯已不能安全駕駛，惟犯後坦承犯行，然尚未與告訴人達成
    和解以賠償其損失（但告訴人已另提起刑事附帶民事訴訟）
    ，及被告自述目前沒有工作，有經濟困難等一切情狀，暨因
    被告於本件就所犯過失傷害部分併有酒醉駕車，因而致人受
    傷，依法應負刑事責任，應加重其刑至二分之一與自首得減
    輕其刑之情形，乃適用道路交通管理處罰條例第八十六條第
    一項、刑法第一百八十五條之三、第二百八十四條第一項前
    段、第六十二條前段、第四十一條第一項前段、第五十一條
    第五款、刑法施行法第一條之一（第一項、第二項前段）等
    規定，對被告分別量處有期徒刑二月（醉態駕駛部分）、三
    月（過失傷害部分），並定應執行刑為有期徒刑四月，且皆
    諭知易科罰金之折算標準，其認事用法並無違誤，量刑亦稱
    妥適。
五、被告曾律中在本院就其所觸犯之公共危險與過失傷害罪行，
    並未提出其他可供審酌之證據，僅具狀陳稱：伊與告訴人潘
    其鋆係對撞，並非伊撞擊告訴人；且原審量刑過重等語。惟
    刑事審判實務關於過失傷害案件之審認，係以駕駛人之駕駛
    行為是否因為違規有導致應注意、能注意而不注意之情形及
    此過失駕駛行為與被害人之傷害結果有無相當因果關係作判
    斷，與究竟係如何撞擊及是否相互對撞，並無直接必然之干
    係。另按刑罰之量定，固屬法院自由裁量之職權行使，但仍
    應審酌刑法第五十七條所列各款事由及一切情狀，為酌量輕
    重之標準，並非漫無限制；在同一犯罪事實與情節，如別無
    其他加重或減輕之原因，下級審法院量定之刑，亦無過重或
    失輕之不當情形，則上級審法院對下級審法院之職權行使，
    原則上應予尊重；此有最高法院八十五年度台上字第二四四
    六號裁判意旨可資參酌。經查，原簡易判決審酌前揭犯罪情
    狀，而分別判處被告有期徒刑二月（醉態駕駛部分）、三月
    （過失傷害部分），並定應執行刑，暨均諭知易科罰金之折
    算標準，其認事用法均無違誤，量刑亦無過重之不當情形，
    已如前述，是本院管轄第二審之合議庭原則上即應予以尊重
    原判決之量刑刑度。準此，被告上訴意旨未能具體指摘原判
    決認事用法有何疏漏或違誤之處，僅泛以前揭事由，並空言
    原審量刑過重，即對原簡易判決提起上訴，已有未適，且被
    告前揭所陳尚不足以動搖第一審簡易判決所認定之犯罪事實
    與量刑結果，因認被告上訴為無理由，應予以駁回。
據上論斷，應依刑事訴訟法第四百五十五條之一第一項、第三項
、第三百六十八條，判決如主文。
本案經檢察官張富鈞到庭執行職務。
中    華    民    國   100    年    3     月    22    日
                  刑事第八庭  審判長法  官  張智雄
                                    法  官  李慧瑜
                                    法  官  陳思成
以上正本證明與原本無異。
不得上訴。
                                    書記官  陳淑華
中    華    民    國   100    年    3     月    22    日